【裁判字號】    96,重訴,265
【裁判日期】    970418
【裁判案由】    損害賠償
【裁判全文】
臺灣士林地方法院民事判決             96年度重訴字第265號
原      告  丙○○
                        113.
訴訟代理人  陳再賢律師
被      告  乙  ○
                        號
            甲○○
上列當事人間損害賠償事件，本院於民國97年3 月24日言詞辯論
終結，判決如下：
    主      文
原告之訴及假執行之聲請均駁回。
訴訟費用由原告負擔。
    事實及理由
一、被告乙○經合法通知，未於言詞辯論期日到場，核無民事訴
    訟法第386 條所列各款情形，爰依原告之聲請，由其一造辯
    論而為判決。
二、原告起訴主張︰
  (一)緣坐落臺北市○○區○○路3 段165 巷14弄6 號6 樓房屋（
    下稱系爭建物）雖為原告與被告乙○、訴外人翁明陽、翁明
    輝所共有，但出租予原告經營東湖賓館，被告甲○○則為乙
    ○之子。被告父子為打擊原告營業，擅自禁止東湖賓館顧客
    之車輛進入共有之地下停車場停車，違者以破壞車窗玻璃或
    輪胎放氣等惡劣行為阻止，以致顧客心生恐懼，卻步不敢再
    來。原告不得已於92年1 月19日申請暫停營業，惟租約尚未
    終止。詎被告父子竟於租約存續中，未經原告允許，擅自破
    壞門鎖進入東湖賓館，毀損玄關內櫃檯、電話總機設備及地
    毯等物，並搬走20噸冷氣機2 台及30間套房內之冷氣機、電
    視機、冰箱、飲水機、電話機、化妝櫃、衣櫃、沙發桌椅等
    物。
  (二)原告對被告提出竊盜之告訴，雖因五親等內血親須告訴乃論
    ，已逾告訴期間而撤回告訴，以致臺灣士林地方法院檢察署
    檢察官以94年度偵字第11871 號不起訴處分，但被告對前揭
    犯罪事實坦承不諱，為此，爰依民法第184 條規定，按原設
    備折舊（打對折）後，請求賠償金額如下：東湖賓館隔30
    間套房，折舊後每間裝潢包括冷氣機、電視機、冰箱、飲水
    機、電話機、音響、燈火變化、化妝櫃、衣櫃、沙發桌椅等
    物，以每間新臺幣（下同）20萬元計，共損失600 萬元。
    20噸冷氣機2 組（包括空調風管360 坪之冷氣交換對流設備
    ），共損失50萬元。櫃檯（包括監視器、電話長途控制、
    防火警報器設備）、天花板彩色燈光調節、通道防火耐燒地
    毯、牆壁防火裝潢等，共損失200 萬元。又東湖賓館原設備
    已破壞及改變，回復原狀顯有重大困難，況原告以存證信函
    請求被告回復原狀亦未獲置理，故請求以金錢賠償損害。
  (三)對被告抗辯之陳述：
    1.原告與訴外人翁明陽所提訴訟，其訴訟標的之權利名稱雖
      同，但權利主體不同，請求內容亦不同，自不得謂同一案
      件，故不受更行起訴之限制。
    2.原告於94年9 月間始發覺被告父子於租約存續中，未經允
      許擅自破壞門鎖侵入東湖賓館，因而提起竊盜等罪之告訴
      ，經檢察官為不起訴處分後，於95年5 月間提起本訴，顯
      然未逾民法第197 條所定2 年之消滅時效期間。再依最高
      法院72年臺上字第1428號判例，如被告就知悉之時間有所
      爭執，就請求權人知悉在前之事實，應負舉證責任。被告
      徒託空言，不足採信。況依民法第179 條第2 項規定，損
      害賠償之義務人，因侵權行為受利益，致被害人受損者，
      於前項時效完成後，仍應依關於不當得利之規定，返還其
      所受之利益於被害人。而民法第179 條第2 項之不當得利
      返還請求權，依同法第125 條之規定，因15年間不行使而
      消滅，此亦有最高法院所著29年上字第1615號判例可稽，
      足徵本件時效尚未消滅。
    3.系爭建物係被告乙○、原告及訴外人翁明陽、翁明輝4 人
      共有，依民法第820 條規定，除契約另有訂定外，由共有
      人共同管理之，共有物之改良須經共有人過半數，並其應
      有部分合計過半數者之同意，非被告父子所能為所欲為。
      況系爭建物出租予原告經營東湖賓館，雖報請暫時停業，
      但租賃關係仍然存在，原告尚占有使用中，如被告父子所
      稱要重新整建裝潢為小套房出租非虛，即屬改良行為，被
      告就有無徵得共有人之同意部分負有舉證責任。然揆諸被
      告父子擅自破壞門鎖侵入東湖賓館等行為而言，豈可謂有
      得原告允許。被告毀損玄關櫃檯並搬走冷氣機等物，難道
      不應負責賠償，厥理甚明。
  (三)為此，爰聲明如下：(1)被告應連帶給付原告850 萬元，及自
    起訴狀繕本送達翌日起至清償日止，按年息百分之5 計算之
    利息。(2)請准宣告假執行。(3)訴訟費用由被告連帶負擔。
三、被告則答辯略以：
  (一)原告起訴之事實，早有原告之三弟即訴外人翁明陽以同一事
    實理由起訴，惟遭鈞院以94年度訴字第328 號判決敗訴，並
    經臺灣高等法院95年度上字第183 號、最高法院96年度臺上
    字第75號維持原判。原告就同一事實再行起訴，顯無理由。
  (二)原告起訴之請求權基礎為民法第184 條侵權行為之損害賠償
    ，惟退萬步言，即便被告於92年間真有侵權行為，依民法第
    197 條規定，本件請求權已罹於時效，且原告並未對侵權行
    為之構成要件詳為論證，信口雌黃，顯不可採。
  (三)原告所稱皆與事實不符，系爭建物原由共有人即原告丙○○
    之女翁英琪經營東湖賓館，因過於老舊髒亂，約於91年10月
    間即無營業，嗣於92年2 月間辦理停業登記，共有人遂經本
    人、配偶或子女代表，同意將系爭建物重新整建裝潢為小套
    房出租，總工程費近200 萬元，共有人並委由子女進行協調
    ，推由被告甲○○負責拆除舊有陳設，裝修建物之費用由4
    位共有人負擔，工程價款亦經共有人或其子女之同意，原告
    本人於現場裝修時亦曾到場看過施工情形，嗣因部分共有人
    無錢給付，被告甲○○乃告知以日後收取之租金抵銷之。92
    年6 月完工後開始出租，收取之租金尚用以抵償，故未予分
    配，被告甲○○並無未經共有人同意擅自占有之情形，其經
    共有人同意所為之管理，非無權占有，亦無侵權行為，而被
    告乙○根本與本件無關，原告指稱之侵權行為顯不可採。
  (四)又原告起訴狀所述設備，並非原告所有，而係被告甲○○之
    祖父所購買、裝設；另並無20頓冷氣，僅有5 噸冷氣2 台。
  (五)爰為答辯聲明如下：(1)原告之訴駁回。(2)訴訟費用由原告負
    擔。(3)如受不利益判決，願供擔保請准宣告免予假執行。
四、本件經本院依民事訴訟法271 條之1 準用同法第270 條之1
    第1 項第3 款規定，整理並協議簡化爭點如下（本院96年12
    月5 日言詞辯論筆錄）：
  (一)被告有無經原告同意而整修系爭建物？
  (二)原告依據侵權行為之請求權，是否罹於時效？
五、得心證之理由：
  (一)按除別有規定外，確定之終局判決就經裁判之訴訟標的，有
    既判力。民事訴訟法第400 條第1 項定有明文。又訴訟法上
    所謂一事不再理之原則，乃指同一事件已有確定之終局判決
    者而言。其所謂同一事件，必同一當事人就同一法律關係而
    為同一之請求，若此三者有一不同，即不得謂為同一事件，
    自不受確定判決之拘束（最高法院19年上字第278 號判例要
    旨參照）。本件原告起訴主張被告無故侵入其承租之東湖賓
    館，毀損其內櫃檯、電話總機設備及地毯等物，並搬走20噸
    冷氣機2 台及30間套房內之冷氣機、電視機、冰箱、飲水機
    、電話機、化妝櫃、衣櫃、沙發桌椅等物，為此依侵權行為
    法律關係，請求被告賠償其損害等語。被告固以原告三弟即
    訴外人翁明陽前以同一事實理由起訴，經本院以94年度訴字
    第328 號、臺灣高等法院95年度上字第183 號、最高法院96
    年度臺上字第75號判決敗訴確定，原告復就同一事實再行起
    訴，顯無理由云云置辯。然查，本院依職權調閱上述94年度
    訴字第328 號損害賠償民事卷宗，其為訴外人翁明陽基於不
    當得利法律關係及物上請求權，起訴請求被告遷讓返還系爭
    建物暨出租系爭建物所受之利益，核與本件之當事人不完全
    相同，亦非基於同一法律關係之同一請求，是原告提起本件
    訴訟，尚無違反一事不再理之問題，被告此部分抗辯，容有
    誤會，合先敘明。
  (二)原告主張被告未經其同意，擅自進入其所經營之東湖賓館毀
    損櫃檯並搬走其所有之冷氣機等物，被告則否認上情，並以
    前揭情詞置辯。經查：
    1.系爭建物共有人之一之翁明輝於臺灣士林地方法院檢察署
      93年度核退偵字第39號竊佔等刑事案件之警詢時已證稱：
      「…至92年2 月中至92年6 月2 日前，經由大家口頭協議
      由4 位共有人之小孩來重新裝潢以套房方式出租，再由甲
      ○○拆除屋內陳設，陸續在內裝修。」、「甲○○告知裝
      修房屋所需費用4 位共有人各負擔4 分之1 之工程款。但
      甲○○告知丙○○沒錢，再以日後收取之租金抵銷，該次
      修繕費用本人負擔40萬元。」等語（見本院94年度訴字第
      328 號判決第3 頁四之(一)之1.所載）。按翁明輝為系爭建
      物共有人之一，與系爭建物利害攸關，其如未同意被告整
      修系爭建物，殊無願意負擔高達40萬元修繕費用之可能。
    2.再共有人之一翁明陽之子翁正超經上開偵查案件檢察官傳
      訊時，拒絕作證，惟於檢察官93年6 月30日上午履勘現場
      時，明確陳述：「拆除工程的費用已結算過了，當時廢棄
      物運了6 卡車，該部分的費用沒有爭議，我們也已經付清
      給甲○○。被告（指甲○○）所提出之單據，有店章的，
      我們認為沒有問題，沒有蓋店章的我們認為費用過高，而
      且整修費用比當初預算高出很多。」等語（見本院94年度
      訴字第328 號判決第3 頁四之(一)之2.所載）。由此可證翁
      明陽與被告間事先顯然亦已達成協議，同意由被告甲○○
      負責整修、管理系爭建物，否則即無所謂「比『當初預算
      』高出很多」可言，雙方更無結算討論工程費用，甚至給
      付費用之可能。
    3.如上所述，被告既與共有人翁明輝、翁明陽有所協議，則
      若謂被告獨未與另一共有人即原告達成協議、未取得原告
      同意即整修系爭建物，殊難想像。再系爭建物所在之大樓
      ，5 層樓以下之1 、2 、3 樓亦均為系爭建物之共有人所
      共有，4 、5 樓則已屬個別所有，其中1 樓、3 樓分別由
      被告乙○及原告丙○○分管使用中，另2 樓部分，則由翁
      明陽與翁明輝出租第三人經營補習班，租金收入各得2 分
      之1 （見本院94年度訴字第328 號判決第4 頁四之(一)之3.
      所載），足見包含原告等各共有人均與系爭建物所在之大
      樓關係甚為密切。而系爭建物面積達1094.94 平方公尺之
      大，於92年施工期間長達數月之久，整修規模非小，原告
      自陳於臺北市○○區○○路3 段75巷186 弄113 號已居住
      10餘年，住處距系爭建物約1 、2 公里，伊平常有空時會
      到東湖賓館等語（見本院96年12月5 日、97年3 月24日言
      詞辯論筆錄），衡諸常情，被告重新整修裝潢系爭建物，
      原告斷無全然不知、直至裝潢完成出租之時始知悉之可能
      ；又被告如未經其他共有人或共有人子女代表同意，渠等
      亦絕無任令被告大幅拆除、搬運、裝修而未曾出面阻止之
      可能，尤無支付部分整修費用之必要。足見前述證人翁明
      輝所述業經共有人口頭協議等情，應屬實情。
    4.綜上所述，被告抗辯其重新整修系爭建物係經原告等共有
      人同意一節，堪信為真，則被告自無侵權行為之可言，原
      告請求被告賠償損害，自非有據。
  (三)再按，因侵權行為所生之損害賠償請求權，自請求權人知有
    損害及賠償義務人時起，二年間不行使而消滅。民法第197
    條第1 項前段定有明文。本件原告固主張伊於94年9 月間始
    知悉被告之前述侵權行為，然查原告之住處與系爭建物位於
    同一路段，僅相隔巷弄，相距不遠，原告平常有空時會前往
    東湖賓館，系爭建物所在大樓之3 樓為原告所分管使用，此
    外，系爭建物之整修規模非小，於92年間施工期間亦長達數
    月等情，業如前述，則原告竟謂其於94年9 月間始知悉被告
    整修系爭建物云云，實不合常理，應認被告所辯原告於92年
    間即已知悉伊整修系爭建物一節較為可採。故退步言之，縱
    認被告未經原告同意而整修系爭建物，然原告既於92年間即
    知悉此事，卻遲至95年5 月間始提起本件訴訟，顯逾侵權行
    為請求權之2 年時效期間，且被告亦已提出時效抗辯，揆諸
    上揭法文，原告此部分主張即無理由。
六、從而，原告本於侵權行為法律關係，請求被告連帶給付原告
    850 萬元，及自起訴狀繕本送達翌日起至清償日止，按年息
    百分之5 計算之利息，為無理由，應予駁回。
七、原告之訴既經駁回，其假執行之聲請即失所依據，應併予駁
    回。
八、本件事證已明，兩造其餘攻擊防禦方法，於判決結果不生影
    響，爰不一一詳予論述，附此敘明。
九、據上論結，原告之訴為無理由，依民事訴訟法第78條，判決
    如主文。
中    華    民    國    97    年    4     月    18    日
                  家事法庭  法  官   陳文通
以上正本證明與原本無異。
如對本判決上訴，應於判決送達後20日內向本院提出上訴狀。
中    華    民    國    97    年    4     月    18    日
                            書記官   劉奕湘


司法院資訊處製作；財團法人民間司法改革基金會備份。
